臺灣高等法院民事判決
110年度上字第235號
上  訴  人  謝志騰  

訴訟代理人  林明正律師
複 代理 人  林育生律師
            朱峻賢律師
被 上訴 人  汎宇汽車有限公司

法定代理人  李訓昌  
訴訟代理人  許博森律師
            陳羿蓁律師
上列當事人間請求返還借款事件，上訴人對於中華民國109年12
月31日臺灣臺北地方法院109年度重訴字第504號第一審判決提起
上訴，本院於111年6月14日言詞辯論終結，判決如下：
    主      文
原判決廢棄。
被上訴人在第一審之訴及假執行之聲請均駁回。
第一、二審訴訟費用由被上訴人負擔。
    事實及理由
一、被上訴人主張：上訴人因資金短缺，於民國105年8月間向被
    上訴人借款677萬元，伊遂開立發票日為105年8月31日、票
    號為MD0000000至MD0000000之支票4紙及發票日為105年9月5
    日、票號為MD0000000至MD0000000之支票5紙（下合稱系爭
    支票）予上訴人以交付借款，並約定上訴人應自105年8月起
    按月返還12萬元（下稱系爭消費借貸契約）。上訴人業依約
    自105年8月起至106年7月止返還144萬元借款，所餘533萬元
    借款債務迄未清償。爰依系爭消費借貸契約，求為命上訴人
    給付被上訴人533萬元及自起訴狀繕本送達翌日起算法定遲
    延利息之判決，併陳明願供擔保聲請宣告假執行（原審為上
    訴人敗訴之判決，其提起上訴）。
二、上訴人則以：兩造並無消費借貸合意，伊受領被上訴人給付
    之677萬元，係因伊擔任負責人之全勝汽車股份有限公司（
    下稱全勝公司）受讓被上訴人負責人李訓昌及其配偶李潘淑
    艷所持有榮勝汽車股份有限公司（下稱榮勝公司）共49％之
    股份，李訓昌為將已受領之股款返還伊，始交付系爭支票予
    伊等語，資為抗辯。上訴聲明：㈠原判決廢棄；㈡被上訴人於
    第一審之訴及假執行之聲請均駁回。
三、被上訴人簽發面額共677萬元之系爭支票後交付上訴人，且
    均已提示兌現等事實，為兩造所不爭執，堪信為真實。被上
    訴人主張伊交付系爭支票之原因為系爭消費借貸契約，並依
    此請求上訴人返還未清償之借款533萬元，則為上訴人以前
    詞所拒，茲就本件爭點論述如下：
  ㈠按民事訴訟如係由原告主張權利者，應先由原告負舉證之責
    ；若原告先不能舉證，以證實自己主張之事實，則被告就其
    抗辯事實即令不能舉證，或其所舉證據尚有疵累，亦應駁回
    原告之請求。消費借貸於當事人間必本於借貸之意思合致，
    而有移轉金錢或其他代替物之所有權於他方之行為，始克成
    立。故當事人主張與他方有消費借貸關係存在，據以請求返
    還借款，自應就該借貸意思表示合致之事實負舉證之責，倘
    未能證明已達成借貸合意，仍不能僅依借款交付之事實，認
    為有借貸關係存在。
  ㈡被上訴人主張兩造成立系爭消費借貸契約，無非以證人游美
    雲即被上訴人前會計人員之證言為據。經查，證人游美雲固
    於原審證稱：伊乃依李訓昌之配偶李潘淑艷所開之2紙傳票
    開立系爭支票交予李訓昌，並經李訓昌告知係上訴人要向被
    上訴人借款等語（見原審卷第251頁）。惟細繹其證言，游
    美雲知悉兩造合意借款乙事，係經由李訓昌片面傳述，並非
    親身見聞；且觀諸李潘淑艷開立之轉帳傳票亦僅有單方面備
    註為「謝志騰借款」等語，並無附具兩造合意系爭消費借貸
    契約之相關證明；佐以證人游美雲於作證時表明：（你知道
    公司要借款給私人，在法律上有限制的嗎？）這是老闆私人
    的事，我當會計的不便多問等語。綜上足徵，證人游美雲僅
    依循李訓昌之指示開立系爭支票，其未經李訓昌告知兩造間
    借款合意之具體情形，亦無從查核上開傳票所載「謝志騰借
    款」乙情之真實性，自難徒憑證人游美雲前開證言逕認兩造
    間就系爭消費借貸契約已達於意思表示合致。
  ㈢被上訴人另主張上訴人業已返還借款共計144萬元，可見兩造
    間確有借貸合意云云。惟稽諸被上訴人所陳：被上訴人猜測
    上訴人應該是希望透過榮勝公司還款，所以被上訴人同意自
    105年8月起，由榮勝公司按月給付34萬2,300元租金予李訓
    昌擔任負責人之台友汽車企業有限公司（下稱台友公司），
    其中12萬元即為清償系爭消費借貸契約之借款債務等情（見
    本院卷第125-126頁），則依被上訴人所陳先前受領借款債
    務清償給付之人為訴外人台友公司，而非被上訴人。又依上
    訴人所提出兩造不爭執真正之被證5租賃契約書所載內容，
    可知榮勝公司與台友公司於105年8月間，確有約定榮勝公司
    應自105年8月1日起至109年10月31日止按月給付租金34萬2,
    300元予台友公司乙事（見原審卷第117-120頁）；證人林鴻
    錚即榮勝公司總經理亦證陳：榮勝公司與台友公司因土地糾
    紛，於換約時發生一些糾紛，被證5租賃契約書是最後簽立
    之長約，租金1個月34萬多元，實際上就是用34萬來承租等
    語（見原審卷第254-255頁），足見上訴人主張榮勝公司乃
    因被證5租賃契約而給付租金予台友公司，與被上訴人主張
    之系爭消費借貸契約並無關連等情，應非無稽。而被上訴人
    迄無說明台友公司受領前開34萬2,300元之租金給付，何以
    使被上訴人因系爭消費借貸契約所生之債權獲得滿足，即無
    從逕指為清償借款債務之事實，並用以證明兩造間確有系爭
    消費借貸契約之合意。
  ㈣基上，被上訴人雖有交付系爭支票予上訴人並已兌領，然收
    受款項之原因多端，無法僅憑該一事實推認兩造間有借款關
    係存在。被上訴人就兩造間成立系爭消費借貸契約既無舉證
    以實其說，上訴人就其抗辯事實即令不能舉證，或其所舉證
    據尚有疵累，自仍應為被上訴人敗訴之判決。
四、綜上所述，被上訴人依系爭消費借貸契約請求上訴人給付53
    3萬元，暨自起訴狀繕本送達上訴人翌日起至清償日止，按
    週年利率百分之5計算之利息，為無理由，不應准許。原審
    為被上訴人勝訴判決，並為假執行及免假執行之宣告，容有
    未洽，上訴意旨指摘原判決不當，求予廢棄改判，為有理由
    ，應由本院改判如主文第二項所示。
五、本件事證已臻明確，兩造其餘之攻擊或防禦方法及所用之證
    據，經本院斟酌後，認為均不足以影響本判決之結果，爰不
    逐一論列，附此敘明。
六、據上論結，本件上訴為有理由，依民事訴訟法第450條、第7
    8條，判決如主文。
中　　華　　民　　國　　111 　年　　7 　　月　　12　　日
                  民事第十八庭  
                      審判長法  官  黃明發   
                            法  官  林政佑
                            法  官  陳  瑜

正本係照原本作成。
如不服本判決，應於收受送達後20日內向本院提出上訴書狀，其
未表明上訴理由者，應於提出上訴後20日內向本院補提理由書狀
（均須按他造當事人之人數附繕本）上訴時應提出委任律師或具
有律師資格之人之委任狀；委任有律師資格者，另應附具律師資
格證書及釋明委任人與受任人有民事訴訟法第466 條之1第1項但
書或第2項所定關係之釋明文書影本。如委任律師提起上訴者，
應一併繳納上訴審裁判費。
中　　華　　民　　國　　111 　年　　7 　　月　　14　　日

　　 　　　　　　　　　　　書記官  江怡萱